臺灣高雄地方法院刑事判決　　　　　　　96年度訴字第1656號
公　訴　人　臺灣高雄地方法院檢察署檢察官
被　　　告　甲○○
上列被告因毒品危害防制條例案件，經檢察官提起公訴（96年度
毒偵字第2421號），被告於本院準備程序為有罪之陳述，經合議
庭裁定由受命法官依簡式審判程序獨任審理，判決如下：
    主  文
甲○○施用第一級毒品，累犯，處有期徒刑柒月，又施用第一級
毒品，累犯，處有期徒刑拾月，扣案第一級毒品海洛因肆包（分
別壹包驗後淨重零點零貳貳公克，含包裝袋；參包共計驗後淨重
零點貳壹公克，空包裝袋重零點陸參公克）均沒收銷燬之，扣案
注射針筒貳支均沒收。應執行有期徒刑壹年貳月，扣案第一級毒
品海洛因肆包（分別壹包驗後淨重零點零貳貳公克，含包裝袋；
參包共計驗後淨重零點貳壹公克，空包裝袋重零點陸參公克）均
沒收銷燬之，扣案注射針筒貳支均沒收。
    事  實
一、甲○○前於民國91年間因施用第一、二級毒品案件，經本院
    以91年度毒聲字第3379號裁定送觀察、勒戒後，認無繼續施
    用毒品之傾向，於91年8 月7 日執行完畢出所，並經臺灣高
    雄地方法院檢察署檢察官於91年7 月31日以91年度毒偵字第
    2717號不起訴處分確定，復因違反毒品危害防制條例案件，
    經本院以93年度訴字第398 號判處應執行有期徒刑10月確定
    ，並於94年8 月3 日執行完畢。詎仍不知悔改，於觀察勒戒
    執行完畢後五年內，復基於施用第一級毒品海洛因之犯意，
    先於95年11月10日下午採尿時往前回溯至24小時止內之某時
    許，在其位於高雄市旗津區復興三巷21號3 樓住處等地，以
    針筒注射方式，施用第一級毒品海洛因1 次，嗣為警於同月
    10 日 下午2 時許，在高雄市旗津區復興巷內查獲，而中斷
    施用習性後。嗣甲○○於95年12月底因友人來訪，不禁誘惑
    ，復另起施用第一級毒品海洛因之單一犯意，迄至96年3 月
    下旬間，在其位於上址住處，以注射針筒方式，施用海洛因
    數次，平均約每2 、3 天施用1 次，嗣先後為警於96年2 月
    14日凌晨0 時42分，在前開住處查獲，並扣得第一級毒品海
    洛因1 包及其所有、供施用毒品所用注射針筒1 支；另於同
    月22 日 上午11時50分，在嘉義市○區○○路280 號前查獲
    ，並扣得第一級毒品海洛因3 包及其所有、供施用毒品所用
    之注射針筒1 支，均經採驗尿液檢驗結果，呈嗎啡陽性反應
    ，始悉上情。
二、案經高雄市政府警察局鼓山分局及嘉義市警察局第一分局分
    別報告或轉呈臺灣高雄地方法院檢察署檢察官偵查起訴。
    理  由
一、本件被告違反毒品危害防制條例案件，所犯係死刑、無期徒
    刑、最輕本刑為3 年以上有期徒刑以外之罪，其於準備程序
    中就被訴事實為有罪之陳述，經法官告知簡式審判程序之旨
    ，並聽取公訴人及被告之意見後，經本院裁定由受命法官獨
    任進行簡式審判程序，合先敘明。
二、訊據被告甲○○對右揭犯罪事實均坦承不諱，又被告遭查獲
    時所採集尿液經送驗結果，呈現嗎啡陽性反應，有尿液採證
    代碼對照表、高雄市立凱旋醫院95年11月23日、96年3 月5
    日濫用藥物尿液檢驗報告各1 紙、正修科技大學超微量研究
    科技中心96年3 月20日檢驗報告1 紙在卷可稽（偵9582卷,
    第12,13 頁；偵2589卷第25,35 頁；偵2745卷, 第12頁），
    又扣案之白色粉末4 包，經送請法務部調查局、高雄市立凱
    旋醫院檢驗結果，確含第一級毒品海洛因成分（其中3 包共
    計驗後淨重0.21公克，空包裝袋重0.63公克；另1 包驗後淨
    重0.022 公克），分別有同局96年3 月30日調科壹字第0961
    2028930 號鑑定書、高雄市立凱旋醫院96年5 月29日濫用藥
    物成品檢驗鑑定書各1 紙附卷可參（偵2745卷, 第14頁；本
    院卷），另有扣案注射針筒2 支，雖被告否認為其所有，惟
    查獲現場並無其他施用毒品共犯，且均係自被告住處、身上
    等私人空間搜索所得，應堪認屬被告所有，供施用毒品所用
    之物。綜上，足認被告自白與事實相符，應可採信。又被告
    有如事實欄所示施用毒品前科乙節，亦有臺灣高等法院被告
    前案紀錄表1 件附卷可參，是以被告於觀察、勒戒期滿執行
    完畢釋放後，五年內再犯本件施用毒品犯行。本件罪證明確
    ，犯行洵堪認定，應依法論科。
三、按海洛因業經公告列為毒品防害防制條例第2 條第2 項第一
    級毒品，不得非法持有、施用。核被告所為，均係犯毒品危
    害防制條例第10條第1 項之施用第一級毒品罪。至被告施用
    第一級毒品時持有第一級毒品海洛因之低度行為，應為施用
    第一級毒品之高度行為所吸收，爰不另論罪。又按刑事法若
    干犯罪行為態樣，本質上原具有反覆、延續實行之特徵，立
    法時既予特別歸類，定為犯罪構成要件之行為要素，則行為
    人基於概括之犯意，在密切接近之一定時、地持續實行之複
    次行為，倘依社會通念，於客觀上認為符合一個反覆、延續
    性之行為觀念者，於刑法評價上，即應僅成立一罪。學理上
    所稱「集合犯」即屬之（最高法院95年度台上字第1079號判
    決意旨參照）。於毒品施用者在其主觀依賴毒品之心理下，
    須持續、密接施用毒品，再犯率高，且施用次數、重量通常
    與施用毒品期間成正比，各次施用毒品之間隔愈趨密集，是
    施用毒品行為，本質上具有反覆實施之行為特性，依社會通
    念，客觀上符合一個反覆、延續性之行為觀念，依上開說明
    ，施用毒品應為「集合犯」甚明。復刑法刪除第56條之修正
    理由第4 點，同認吸毒犯罪，因適用數罪併罰而使刑罰過度
    評價情形，可以實務補充解釋方式，發展「包括一罪」構成
    單一犯罪情形，以限縮數罪併罰範圍，亦同斯旨，故被告於
    95年12月底至96年3 月下旬間之多次施用第一級毒品行為，
    期間施用頻率固定，又行為模式相同，另96年2 月14日、21
    日2 次查獲時間僅相隔7 日，應認期間施用行為係基於施用
    者單一意思而反覆實行，有常習、依賴性之行為，依一般社
    會健全觀念，難認其數行為得以強行割裂，又侵害法益亦屬
    單一，在法律評價上，應僅論以包括一罪。原起訴意旨雖僅
    論及查獲前當次施用海洛因之犯罪事實，然其餘施用一級毒
    品部分，因與本件起訴部分，有包括一罪之實質上一罪之關
    係，已如上述，為起訴效力所及，本院併予審理，附此敘明
    。另其於95年11月10日間為警查獲施用海洛因1 次之行為，
    與上開施用毒品犯行時間有間，業經被告於審理中供稱其自
    95年11月為警查獲至95年12月間並未有施用毒品行為，迄至
    95年12月底因友人來訪始再行施用等節明確在卷，且該次查
    獲時間，與被告95年2 月14日再為警查獲期間相隔逾3 月，
    因認該次犯行，與被告95年12月底至96年3 月底間之施用行
    為，並無包括一罪之關係，應係分別起意，行為互殊，而應
    予分論併罰，論以其施用第一級毒品2 罪。又被告前因違反
    毒品危害防制條例案件，經本院以93年度訴字第398 號判處
    應執行有期徒刑10月確定，並於94年8 月3 日執行完畢乙節
    ，有台灣高等法院被告前案紀錄表在卷可按，其於有期徒刑
    之執行完畢後，5 年內故意再犯本件有期徒刑上之罪，就上
    開2 罪言，均為累犯，應依刑法第47條第1 項之規定，各加
    重其刑。爰審酌被告前已有施用毒品之犯行，並經觀察勒戒
    及刑之執行後，猶不知悔改，再次施用毒品，顯見其不知警
    惕，意志不堅，勒戒處分等矯治措施對其毫無作用，惟姑念
    其犯後於審理中坦承犯行，扣案毒品量微，又施用毒品為自
    我戕害行為，並未危害他人等一切情狀，各量處如主文所示
    之刑，並定應執行之刑。
四、扣案白色粉末4 包，係第一級毒品海洛因（分別3 包驗後淨
    重0.21公克、空包裝重0.63公克，另1 包驗後重0.022 公克
    ），已如上述，爰依同條例第18條第1 項前段之規定沒收銷
    燬之（包裝袋與毒品析離沒收虛耗成本，並無實益，亦應併
    沒收銷燬之），至鑑驗耗用海洛因因已滅失，爰不併為沒收
    銷燬之諭知。扣案注射針筒貳支，係被告所有，供施用毒品
    所用之物，已如上述，爰依刑法第38條第1 項第2 款沒收之
    。
據上論斷，應依刑事訴訟法第273 條之1 第1 項、第299 條第1
項前段，毒品危害防制條例第10條第1 項、第18條第1 項前段，
刑法第11條、第47條第1 項、第51條第5 款、刑法第38條第1 項
第2款 ，判決如主文。
本案經檢察官乙○○到庭執行職務。
中　　華　　民　　國　　96　　年　　6 　　月　　 7　　日
                  刑事第十四庭  法　官  林瑋桓
以上正本證明與原本無異。
如不服本判決，應於判決送達後10日內，向本院提出上訴狀。
中　　華　　民　　國　　96　　年　　6 　　月　　 7　　日
                                書記官  李柏親
附錄本件論罪科刑法條：
毒品危害防制條例第10條第1項
施用第一級毒品者，處 6 月以上 5 年以下有期徒刑。
